行　政　法　院　判　決　　　　　　　　　　　　　　　八十七年度判字第二三號
　　再 審原 告　金順利金銀珠寶股份有限公司
　　代　表　人　甲○○
　　再 審被 告　臺北市稅捐稽徵處
右當事人間因稅捐稽徵法事件，再審原告對本院中華民國八十六年九月十九日八十六
年度判字第二三○一號判決提起再審之訴。本院判決如左︰
　　主  文
再審之訴駁回。
　　事  實
緣再審原告於八十一年度銷售黃金條塊計新台幣（以下同）一四三、二八○、○○六
元，應客戶要求直接將統一發票開予嘉萊金銀珠寶股份有限公司（以下簡稱嘉萊公司
），嫌未依規定開立統一發票，案經財政部賦稅署調查嘉萊公司時查獲，移由再審
被告審理違章成立，遂按未依規定給與他人憑證經查明認定之總額科處百分之五罰鍰
計七、一六四、○○○元。再審原告不服，循序提起行政訴訟，為本院八十六年度判
字第二三○一號判決（下稱原判決）駁回。再審原告以原判決有行政訴訟法第二十八
條第一款、第九款、第十款情事為由，提起再審之訴。茲摘兩造訴辯意旨於次︰
再審原告起訴意旨略謂：一、台北市政府最近已認清金屬公司將發票直接開給銀樓珠
寶業者，為國內黃金條塊業者之行業特性，這類情形應認定為珠寶銀樓業者直接向金
屬公司進貨，其中並無跳開發票之問題。二、由於上述台北市政府之新認定，原為判
決基礎之行政處分業經變更，懇請鈞院依此從新從輕原則撤銷原處分。三、有關營業
人受託代收轉付款項，取得憑證之交付，應依修正營業稅法實施注意事項規範，鈞院
適用法規實有錯誤，致判決顯與上述注意事項有所牴觸。請判決將原判決廢棄，並撤
銷一再訴願決定及原處分等語。
再審被告答辯意旨略謂︰再審原告於八十一年間銷售黃金條塊計一四三、二八○、○
○六元之實際交易對象係詹坤鐘而非嘉萊公司，本處業於前行政訴訟答辯論明在案，
且大院八十六年度判字第二三○一號判決亦予採認而為原告之訴駁回」在案，茲再審
原告復以本案係屬受託代收轉付性質，提起再審之訴，惟查本案非屬代收轉付之範疇
，再審原告之實際交易對象為詹坤鐘，卻將統一發票開予嘉萊公司，其違章事實確鑿
，本處以再審原告未依規定「給與實際交易對象」憑證依法予以裁罰，並無不合。從
而，原罰鍰處分應無違誤，大院原判決遞予維持，亦無不當，敬請續予維持。另再審
原告所訴並非行政訴訟法第二十八條各款所定事由，其遽行起訴應無理由，請判決予
以駁回等語。
　　理  由
按本院之判決，有適用法規顯有錯誤者，或有當事人發見未經斟酌之重要證物者，當
事人對之固得依行政訴訟法第二十八條第一款、第九款及第十款規定，提起再審之訴
。惟所謂「適用法規顯有錯誤」，係指原判決所適用之法規與該案應適用之現行法規
相違背，或與解釋、判例有所牴觸者而言，至於法律上見解之歧異，再審原告對之縱
有爭執，要難謂為適用法規錯誤；又所謂發見未經斟酌之重要證物者，係指該項證物
在前訴訟程序中即已存在，而當事人不知其存在，現始發現者而言，並以如經斟酌，
可受較有利益之裁判者為限；始得據為再審之理由，本院六十二年判字第六一○號、
六十九年判字第七三六號分別著有判例。而第九款，所載民事或刑事判決，及其他之
裁判或行政處分，依其後之確定裁判或行政處分已變更者，得提起再審之訴。係指其
後之確定裁判或行政處分，已變更為判決基礎之裁判或行政處分者而言。若已確定之
終局判決，並未因後之確定裁判或行政處分而變更，即不得援引該條款，提起再審之
訴。本院四十四年裁字第四十二號亦有判例可循。本件原判決認再審原告銷售黃金條
塊計一四三、二八○、○○六元予詹坤鐘，卻將統一發票開予嘉萊公司，業據再審原
告負責人甲○○於八十四年五月九日在財政部賦稅署稱：「本公司．．．主要進口黃
金條塊銷售。」「本公司八十一年度並未與嘉萊公司直接業務往來，惟有應客戶要求
將發票依客戶指定開予嘉萊公司，本公司與嘉萊公司並無金錢借貸關係。」「本公司
開予嘉萊公司之發票，大部分係應高炳嘉先生（勝昱銀樓）要求開立的。但據我所知
，嘉萊公司進貨直接交易對象並非高先生，而另有其人。」「本公司並不認識慶虹銀
樓或其負責人詹坤鐘」。參以勝昱公司負責人高炳嘉於八十四年五月十一日在財政部
賦稅署陳稱：「本人與金順利公司負責人甲○○相識已久，本人係應好友詹坤鐘之請
求，介紹詹君與金順利公司交易，有關款項均由詹坤鐘負責支付予金順利公司，所有
的黃金條塊亦由詹君提領。」「有關上述黃金條塊買賣，金順利公司於交易時並未立
即開立發票，俟等數日後，本人應詹坤鐘之要求赴金順利公司取回發票，抬頭為嘉萊
公司之發票，然後再由詹君來本公司取走發票。」「本人並不認識嘉萊公司及負責人
，本公司與該公司八十一年度無借貸及任何業務關係。」等詞，有談話筆錄在可稽
，足證上開黃金條塊買賣，乃係透過高炳嘉之介紹，其買方為詹坤鐘而非嘉萊公司，
再審原告謂係嘉萊公司派員陪同詹坤鐘前來取貨，顯非事實。次查詹某所經營之慶虹
銀樓曾於八十一年間向再審原告及中信貴金屬公司等買進黃金條塊，此有該公司（八
十三年改組為慶虹貴金屬有限公司）帳證資料可證，況依嘉萊公司之帳證資料並無其
撥付黃金一百五十台兩之記載，反之該公司交付予再審原告等貨款，卻皆由詹坤鐘提
領兌現，則再審原告另辯稱嘉萊公司委託詹某代工云云，亦非可採。本件系爭黃金條
塊，其買方並非嘉萊公司，而係詹坤鐘，實堪認定。再審被告按查明認定之總額科處
百分之五罰鍰七、一六四、○○○元，核無違誤。一再訴願決定遞予維持，俱屬妥適
。引據稅捐稽徵法第四十四條、營業稅法第三十二條第一項前段規定，駁回再審原告
前訴訟程序之訴。核其適用法規與該案應適用之現行法規正相符合，與解釋、判例亦
不生牴觸。再審原告所舉八十六年十一月五日經濟日報剪報影本，於前訴訟程序中並
無存在（按：前訴訟程序於八十六年九月十九日判決終結），且屬另案，縱經斟酌，
亦不能據為再審原告有利之認定，不屬行政訴訟法第二十八條第十款之證物。又原判
決基礎之行政處分並無更易，自無行政訴訟法第二十八條第九款之再審事由。再本件
並非營業人受託代收轉付款項，自無修正營業稅法實施注意事項三、(三)1.規定之適用
，再審原告執該規定主張原判決適用法規顯有錯誤，自無理由。綜上再審原告起訴論
旨，難認有再審理由，應予駁回。
據上論結，本件再審之訴為無理由，爰依行政訴訟法第三十三條、民事訴訟法第五百
零二條第二項，判決如主文。
中    華    民    國     八十七      年      一      月      十五       日
                    行 政 法 院 第 一 庭
                                審 判 長 評  事      黃  鏡  清
                                         評  事      廖　政　雄
                                         評  事      高  秀  真
                                         評  事      藍  獻  林
                                         評  事      黃  璽  君
右  正  本  證  明  與  原  本  無  異
                                         法院書記官  彭  秀  玲
中    華    民    國     八十七      年      一      月      十六       日
